【裁判字號】    98,交聲,2212
【裁判日期】    980709
【裁判案由】    聲明異議
【裁判全文】
臺灣臺中地方法院交通事件裁定        98年度交聲字第2212號
原處分機關  交通部公路總局臺中區監理所
異  議  人
即受處分人  甲○○
上列受處分人因違反道路交通管理處罰條例案件，對於交通部公
路總局臺中區監理所於民國98年6月24日所為之裁決（中監違字
第裁60-GE0000000號裁決書）聲明異議，本院裁定如下：
    主    文
原處分關於吊扣駕駛執照超過十二個月之部分撤銷。
其餘異議駁回。
    理    由
一、原處分機關略以：異議人即受處分人甲○○於民國98年5月1
    日23時16分許，駕駛車牌號碼U4-7682號自小客車，在臺中
    市○○區○○路1段150號前，因「酒後肇事酒測值0.33mg/L
    」之違規，經臺中市警察局第四分局南屯派出所員警依道路
    交通管理處罰條例第三十五條第一項第一款規定，以中市警
    交字第GE0000000號舉發違反道路交通管理事件通知單舉發
    ；本所遂於98年6月24日以中監違字第裁60-GE0000000號裁
    決書裁處異議人罰鍰新臺幣（下同）19,500元，並吊扣駕駛
    執照24個月，施以道安講習（罰鍰已繳納、駕駛執照已吊扣
    ），於法應無違誤等語。
二、本件異議人異議意旨略以：異議人僅在黎明路435巷內喝一
    杯啤酒，離家只有一個燈號之距離，本件事故發生係對方係
    酒醉逆向駕駛機車撞上異議人，故異議人汽車車燈僅破了一
    個，而對方酒醉至事隔兩小時後才被警員帶回警局酒測，是
    異議人就原處分機關裁處吊扣駕駛執照24個月有所不服，為
    此聲明異議，請求僅吊扣駕駛執照12個月等語。
三、按「汽車駕駛人，駕駛汽車經測試檢定酒精濃度超過規定標
    準者，處新臺幣一萬五千元以上六萬元以下罰鍰，並當場移
    置保管其車輛及吊扣其駕駛執照一年。因而肇事致人受傷者
    ，並吊扣其駕駛執照二年；致人重傷或死亡者，吊銷其駕駛
    執照，並不得再考領」，道路交通管理處罰條例第三十五條
    第一項第一款定有明文。又「汽車駕駛人飲用酒類或其他類
    似物後其吐氣所含酒精濃度超過每公升0.25毫克或血液中酒
    精濃度超過百分之0.05以上者，不得駕車」，道路交通安全
    規則第一百一十四條第二款亦有明文。而前開規定意旨，無
    非係為保障相關用路人之安全，避免在汽車駕駛人飲酒後注
    意能力降低之情況下駕駛汽車肇生公共危險。故汽車駕駛人
    如飲酒後駕駛汽車，其酒精濃度超過規定之標準者，立法者
    認其酒後駕車之行為已足危及公共安全，遂以上開法律規定
    處以罰鍰及吊扣駕照，並就其是否因此肇事致人受傷或死亡
    ，另予加重處罰。而參諸刑法上之公共危險罪，以不能安全
    駕駛為要件，必酒駕與肇事間存有因果關係，始足以認定構
    成公共危險罪責，同理，上開道路交通管理處罰條例第三十
    五條第一項第一款之「因而肇事致人受傷」之規定，亦應作
    相同解釋。是關於前開「肇事致人受傷或死亡」之規定，當
    係指因飲用酒類酒精濃度超過規定標準而駕車肇事致人受傷
    或死亡者，亦即該肇事致人受傷或死亡之事實，乃因汽車駕
    駛人酒後駕駛車輛所致，且二者間有相當因果關係（臺灣高
    等法院96年度交抗字第104號交通事件裁定同此見解）。
四、經查：
（一）異議人有於98年5月1日23時16分許，駕駛車牌號碼U4-768
      2號自小客車，在臺中市○○區○○路1段150號前，因「
      酒後肇事酒測值0.33mg/L」之違規事實，此有前開舉發違
      反道路交通管理事件通知單、裁決書在卷可稽，且為異議
      人所不否認，應堪認定。惟異議人前開酒醉駕車行為，就
      刑法第一百八十五條之三公共危險罪罪責部分，經臺灣臺
      中地方法院檢察署檢察官偵查後，認為異議人之酒測值僅
      0.33毫克，且經推算異議人開始騎乘機車時之酒精濃度為
      0.36毫克，尚難認有不能安全駕駛動力交通工具之情；而
      本件事故發生之主因，係異議人駕車切入148巷內住處時
      ，未注意對向來車，復因天色昏暗視線不良，亦未禮讓直
      行車先行情形下所致，該署檢察官嗣並以98年度偵字第11
      899號為不起訴處分，有上開不起訴處分書在卷可稽。據
      此，本件雖足認異議人有「酒後駕車」之違規行為，然仍
      無從證明異議人確實因而陷於不能安全駕駛之醉態，則異
      議人事後發生事故致對方受傷之行為，應係單純過失行為
      ，尚乏證據足認上開肇事致人受傷之行為，與飲酒有因果
      關係甚明。換言之，異議人並非因酒駕而肇事致人受傷，
      僅係單純因駕車而肇事致人受傷，應堪認定。
（二）異議人既有前開酒後駕車之違規行為，而原處分機關就本
      件違規事實處以吊扣駕駛執照部分，此係屬罰鍰以外對於
      預防再犯之行政罰，乃為抑止酒後駕車之不法行為，維護
      道路交通用路權人之生命、身體之安全法益，本得裁處之
      。惟本件異議人應僅有「酒後駕車」之行為，尚無「酒駕
      因而肇事致人受傷」之行為，已如前述，是依首揭道路交
      通管理處罰條例第三十五條第一項第一款規定，僅能吊扣
      其駕駛執照一年，原處分就此吊扣其駕駛執照超過一年之
      部分，於法自有未合。
（三）另本件雖經檢察官為不起訴處分，然異議人確有酒測值達
      0.33毫克仍駕駛汽車之違規行為，依上開說明，本件仍有
      處以罰鍰及施以道安講習之行政處罰之必要。則原處分機
      關依道路交通管理處罰條例第三十五條第一項第一款之規
      定裁處19,500元之罰鍰並施以道安講習部分，自無違誤，
      惟異議人亦未就此部分提出聲明異議，併此敘明。
五、綜上所述，原處分機關上開吊扣駕駛執照超過一年之部分，
    於法尚有未洽，應由本院撤銷原處分吊扣駕駛執照超過一年
    （即12個月）之部分。（至就罰鍰及施以道安講習之行政裁
    罰部分，於法有據，並無違誤，且異議人未就此聲明異議，
    併予敘明。）
據上論斷，應依道路交通管理處罰條例第八十七條第二項、道路
交通案件處理辦法第二十條，裁定如主文。
中    華    民    國    98    年    7     月    9     日
                  交通法庭      法  官  巫淑芳
上正本證明與原本無異。
如不服本裁定應於送達後五日內向本院提出抗告狀。
                                書記官  張孝妃
中    華    民    國    98    年    7     月    9     日


司法院資訊處製作；財團法人民間司法改革基金會備份。
